臺北高等行政法院判決　　　　　　　　　　　　　　 九十年度訴字第五一二○號
　　　　　　　　　　　　　　　.
　　原　　　告　建林工業股份有限公司
　　代　表　人　甲○○
　　訴訟代理人　張睿文律師
　　複代理人　　丙○○
　　被　　　告　新竹市稅捐稽徵處
　　代　表　人　乙○○(處長).
　　訴訟代理人　戊○○
　　　　　　　　丁○○
右當事人間因八十九年地價稅事件，原告不服新竹市政府中華民國九十年六月十一日
訴字第六號訴願決定，提起行政訴訟。本院判決如左：
　　主  文
原告之訴駁回。
訴訟費用由原告負擔。
　　事  實
一、事實概要：緣原告所有坐落新竹市○○段○○段四十地號等三十三筆土地，民國
    （下同）八十九年地價稅，原核定一六、七一六平方公尺，八十九年一至六月申
    報地價為一七四、五五一、四二六元，八十九年下半年重新規定地價調升，七至
    十二月申報地價調為一八三、三九八、三一○元，按一般用地稅率（千分之十）
    核課，地價稅計七、五六四、九七二．七元；另同段一小段四十三地號等九筆土
    地，計二、一三八平方公尺，八十九年一至六月申報地價為一九、二七○、二九
    七元，八十九年下半年重新規定地價調升，致七至十二月申報地價調為二○、四
    九一、六四五元，按公共設施保留地稅率（千分之六）核課，計一一九、二八五
    ．三元，合計八十九年地價稅為七、六八四、二五八元。原告不服，申請復查，
    未獲變更，提起訴願，亦遭決定駁回，遂提起本件訴訟。
二、兩造聲明：
　(一)原告聲明：訴願決定及原處分均撤銷。
　(二)被告聲明：駁回原告之訴。
三、兩造爭點：被告重新規定地價調升，是否適法？
　(一)原告主張之理由：
　　1.訴願決定書稱依平均地權條例第十四條及第十五條規定：「規定地價後，每三
　　　年重新規定地價一次。但必要時得延長之。重新規定地價者亦同。」「直轄市
　　　或縣（市）主管關辦理規定地價或重新規定地價之程序．如左：一、分區調查
　　　最近一年之土地買賈價格或收益價格。二、依據調查結果，劃分地價區區地價後，提交地價評議委員會評議。土地所有權人對於重新規定之地價
　　　認有不當，依土地法第一百六十條適用第一百五十四條第一項及第一百五十六
　　　條規定，如有該區內同等級土地所有權人過半數同意，得於重新規定地價公布
　　　後三十日內，向該管直轄市或縣（市）政府提出異議，或於重新規定地價之百
　　　分二十以內增減申報地價，未於法定期間內提出異議，地價評議委員會所為之
　　　評議即告確定，有其拘束之效力，稅捐機關即應依其重新規定之地價計徵地價
　　　稅。」以被告未於前述期間提出具蟻，於法不合，予以駁回。
　　2.原告以為法律之規範，不應背離事實。縱使被告一再聲稱合於法令規定。然原
　　　告一再質疑九二一地震後，經濟步入不景氣。土地價格下跌，租售不易，毫無
　　　調升規定地價之理由，因此原告要求告知調查之樣本及調查之經過。若被告未
　　　依法調查或調查不實，已違法在先。前項重新規定地價之公告也應無效。因此
　　　原告之訴求應屬有理；主管機關應勇於任事，積極瞭解民情，而非一味駁回。
　(二)被告主張之理由：
　　1.按「已規定地價之土地，除依第二十二條規定課徵田賦者外，應課徵地價稅」
　　　為土地稅法第十四條所規定，次按「已規定地價之土地，應按申報地價依法徵
　　　收地價稅。」「舉辦規定地價或重新規定地價時，土地所有權人未於公告期間
　　　申報地價者，以公告地價百分之八十為其申報地價。」「直轄市或縣（市）主
　　　管機關辦理規定地價或地價之程序如左：一、分區調查查最近一年之土地買賣
　　　價格或收益價格。二、依據調查結果，劃分地價區區地價後，提交
　　　地價評議委員會評議。」分別為平均地權條例第十七條、十六條前段及十五條
　　　所明文規定。
　　2.被告原核定：
　　　本件原告所有坐落本市○○段○○段四十地號等三十三筆土地，八十九年地價
　　　稅，原核定一六、七一六平方公尺，八十九年一至六月申報地價為一七四、五
　　　五一、四二六元，八十九年下半年重新規定地價調升，七至十二月申報地價調
　　　為一八三、三九八、三一○元，被告依土地稅法第十四條規定，按一般用地稅
　　　率（千分之十）核課地價稅計七、五六四、九七二．七元，另同段一小段四十
　　　三地號等九筆土地，計二、一三八平方公尺，八十九年一至六月申報地價為一
　　　九、二七○、二九七元，八十九年下半年重新規定地價調升，致七至十二月申
　　　報地價調為二○、四九一、六四五元，按公共設施保留地稅率（千分之六）核
　　　課，計一一九、二八五．三元，合計八十九年地價稅共為七、六八四、二五八
　　　元，並無不合，請予維持。
　　3.原告行政訴訟主張略謂：
　　　原告以為法律之規範，不應背離事實，縱使原處分機關一再聲稱合於法令規定
　　　，然原告一再質疑九二一地震後，經濟步入不景氣，土地價格下跌，租售不易
　　　，毫無調升地價之理由。因此原告要求告知調查之樣本及調查之經過，若被告
　　　未依法調查或調查不實，巳違法在先。前項重新規定地價之公告也屬無效。因
　　　此，原告之訴應屬有理，主管機關應勇於任事，積極了解民情，而非一味駁回
　　　。
　　4.謹將原告主張答辯如后：
　　本件地價稅之課徵係依土地稅法第十四條規定，按平均地權條例第十七條、十
　　　六條前段所規定之地價，因系爭土地所有權人未於公告期間申報地價，故以公
　　　告地價百分之八十為其申報地價，計徵訴願人八十九年之地價稅，而本案因八
　　　十九年下半年重新規定地價調升，致當年度地價稅隨之調升，然查重新規定地
　　　價作業係依平均地權條例第十四條及第十五條一、二款規定由縣市主管機關調
　　　查最近一年土地買賣價格或收益價格並估計區段地價後，提交地價評議委員會
　　　評議公告之，是被告係依主管機關重新規定之地價，課徵原告八十九年地價稅
　　　，於法並無違誤。原告如係對重新規定之地價有異議，自應依規向公告機關新
　　　竹市政府提出申訴，訴稱土地價格不跌，租售不易乙節，與本案無涉。
　5.綜上所述，本處依土地稅法第十四條、平均地權條例十五條、十六條前段及十
　　　七條規定，依主管機關重新規定地價，課徵原告八十九年地價稅計七、六八四
　　　、二五八元並無違誤，陳請予以維持。
　　理  由
一、按「已規定地價之土地，除依第二十二條規定課徵田賦者外，應課徵地價稅」、
    「地價稅按每一土地所有權人在每一直轄市或縣（市）轄區內之地價總額計徵之
    。前項所稱地價總額，指每一土地所有權人依法定程序辦理規定地價或重新規定
    地價，經核列歸戶冊之地價總額。」土地稅法第十四條、第十五條分別定有明文
    。次按「規定地價後，每三年重新規定地價一次。但必要時得延長之。重新規定
    地價者亦同。」、「直轄市或縣（市）主管機關辦理規定地價或地價之程序如左
    ：一、分區調查查最近一年之土地買賣價格或收益價格。二、依據調查結果，劃
    分地價區區地價後，提交地價評議委員會評議。」、「舉辦規定地價
    或重新規定地價時，土地所有權人未於公告期間申報地價者，以公告地價百分之
    八十為其申報地價。」、「已規定地價之土地，應按申報地價依法徵收地價稅。
    」亦為平均地權條例第十四條、第十五條、第十六條前段及第十七條所分別明定
    。
二、本件原告所有坐落本市○○段○○段四十地號等三十三筆土地，八十九年地價稅
    ，原核定一六、七一六平方公尺，八十九年一至六月申報地價為一七四、五五一
    、四二六元，八十九年下半年重新規定地價調升，七至十二月申報地價調為一八
    三、三九八、三一○元，被告依土地稅法第十四條規定，按一般用地稅率（千分
    之十）核課地價稅計七、五六四、九七二．七元，另同段一小段四十三地號等九
    筆土地，計二、一三八平方公尺，八十九年一至六月申報地價為一九、二七○、
    二九七元，八十九年下半年重新規定地價調升，致七至十二月申報地價調為二○
    、四九一、六四五元，按公共設施保留地稅率（千分之六）核課，計一一九、二
    八五．三元，合計八十九年地價稅共為七、六八四、二五八元等事實，有處分書
    、復查決定書、訴願決定書等附卷可稽，堪信為真實。
三、按土地所有權人對於重新規定之地價認有不當，依土地法第一百六十條適用第一
    百五十四條第一項及第一百五十六條規定，如有該區內同等級土地所有權人過半
    數同意，得於前揭重新規定地價公布後三十日內，向該管直轄市或縣（市）政府
    提出異議，或於重新規定地價之百分之二十以內增減申報地價，未於法定期間內
    提出異議，地價評議委員會所為之評價即告確定，有其拘束力，而稅捐稽徵機關
    即應依其重新規定之地價計徵地價稅。查原告對於系爭土地未於公告期間申報地
    價，故被告以公告地價百分之八十為其申報地價，計徵原告八十九年之地價稅，
    並無不合；另系爭土地因八十九年下半年重新規定地價調升，致當年度地價稅隨
    之調升，惟重新規定地價作業依前揭平均地權條例相關規定係由縣市主管機關調
    查最近一年土地買賣價格或收益價格並估計區段地價後，提交地價評議委員會
　　評議公告，而原告亦未於公告期間內向主管機關之新竹市政府提出任何異議，亦
    為原告所自承，記明在卷，從而，被告依新竹市政府重新規定之地價，課徵原告
    八十九年地價稅，自屬於法有據。
四、綜合上述，原告既未於新竹市政府重新規定地價之公告期間內，提出異議，被告
    依新竹市政府重新規定之地價，核課原告系爭土地地價稅，並無不合，訴願決定
    予以維持，亦無違誤，原告仍執前詞，訴請一併撤銷，為無理由，應予駁回。
五、本件法律關係及事實已臻明確，兩造其餘攻擊防禦方法（如原告主張法律規範，
    不應背離事實，九二一地震後，經濟不景氣，土地價格下跌，租售不易，毫無調
    升地價之理由。為此被告應告知調查之樣本及調查之經過云云），核與前開論斷
    結果無礙，爰不逐一論述，併此敘明。
據上論結，本件原告之訴為無理由，爰依行政訴訟法第九十八條第三項前段，判決如
主文。
中　　華　　民　　國　　　九十一　　年　　　五　　　　月　　二十二　　　日
                            臺 北 高 等 行 政 法 院  第六庭
                                           審 判 長  法  官  林樹埔
                                                     法  官  曹瑞卿
                                                     法  官  闕銘富
右為正本係照原本作成。
如不服本判決，應於送達後二十日內，向本院提出上訴狀並表明上訴理由，如於本判
決宣示後送達前提起上訴者，應於判決送達後二十日內補提上訴理由書（須按他造人
數附繕本）。
中　　華　　民　　國　　　九十一　　年　　　五　　　　月　　二十三　　　日
                                                     書記官  吳芳靜
